臺灣臺中地方法院刑事判決
110年度交簡上字第262號
上  訴  人  
即  被  告  徐浩智



上列上訴人即被告因過失傷害案件，不服本院110年度交簡字第3
88號中華民國110年8月31日第一審刑事簡易判決（起訴案號：10
9年度偵字第33643號），提起上訴，本院管轄第二審之合議庭判
決如下：
    主  文
原判決撤銷。
徐浩智犯過失傷害罪，處拘役肆拾日，如易科罰金，以新臺幣壹
仟元折算壹日。緩刑貳年。
    犯罪事實
一、徐浩智考領有普通重型機車駕駛執照，於民國109年3月6日
    上午，騎車牌號碼000-000號普通重型機車（下稱上開機車
    ），沿臺中市太平區中山路2段477巷（起訴書誤載為中山路
    ）由南往北方向行駛，於同日上午11時11分許，行經臺中市
    ○○區○○路0段000巷000號前時，本應注意汽車行駛時，駕駛
    人應注意車前狀況，並隨時採取必要之安全措施，而依當時
    天候晴、光線為日間自然光線、路面鋪裝柏油、乾燥、無缺
    陷、無障礙物、視距良好，並無不能注意之情事，竟疏未注
    意車前狀況，隨時採取必要之安全措施，即貿然駕駛上開機
    車直行前進。適行人林佳瑩手推推車在該處步行，本應注意
    在未劃設人行道之道路，應靠邊行走，而依當時之情形，並
    無不能注意之情事，竟疏未靠路邊行走，而由徐浩智左前方
    路邊步入道路中間行走，徐浩智所騎之上開機車乃自後方追
    撞前方之行人林佳瑩，致林佳瑩倒地，受有左側踝部挫傷、
    腓距前韌帶損傷、腫痛瘀青、頸背挫傷之傷害。徐浩智於肇
    事後，於未經有偵查權之機關或公務員發覺為犯嫌前，在警
    方前往現場處理時當場承認其為肇事人而願接受裁判。
二、案經林佳瑩訴由臺中市政府警察局太平分局報告臺灣臺中地
    方檢察署檢察官偵查起訴。　　
    理  由
一、程序方面：
  ㈠本案審理範圍：
　　本案係上訴人即被告徐浩智於刑事訴訟法第348條民國110年
    6月16日修正公布、同年月18日生效施行後提起上訴，且於1
    10年10月15日繫屬於本院，有本院110年10月13日中院平刑
    迅110交簡388字第1100068124號函暨其上之本院收文戳章附
    卷可查〈見本院110年度交簡上字第262號卷（下稱本院交簡
    上卷）第7頁〉，是本案上訴之效力及其範圍，應依現行刑事
    訴訟法第348條規定判斷。而被告上訴理由略以：本案車禍
    發生時，告訴人林佳瑩不願叫救護車，惟被告之後有陪同去
    看診，經診斷只有踝部挫傷，之後雙方亦有去調解，被告很
    有誠意想要調解，惟告訴人林佳瑩傷勢輕微，要求過高，爰
    就全部提起上訴等語，有該刑事聲明上訴狀在卷可查（見本
    院交簡上卷第9、10頁），復經被告於本院審理時稱：就原
    判決全部上訴等語（見本院交簡上卷第71頁）。顯見被告係
    就原判決全部提起上訴，先予敘明。
  ㈡證據能力方面：
    按被告以外之人於審判外之陳述，雖不符刑事訴訟法第159
    條之1至第159條之4之規定，而經當事人於審判程序同意作
    為證據，法院審酌該言詞陳述或書面陳述作成時之情況，認
    為適當者，亦得為證據。當事人、代理人或辯護人於法院調
    查證據時，知有第159條第1項不得為證據之情形，而未於言
    詞辯論終結前聲明異議者，視為有前項之同意，刑事訴訟法
    第159條之5定有明文。而其立法意旨在於傳聞證據未經當事
    人之反對詰問予以核實，乃予排斥。惟若當事人已放棄對原
    供述人之反對詰問權，於審判程序表明同意該等傳聞證據可
    作為證據，基於尊重當事人對傳聞證據之處分權，及證據資
    料愈豐富，愈有助於真實發見之理念，此時，法院自可承認
    該傳聞證據之證據能力。經查，本判決所引用下列各項以被
    告以外之人於審判外之陳述為證據方法之證據能力，業經本
    院於審判期日時予以提示並告以要旨，而檢察官、被告均未
    爭執證據能力，且迄至本院言詞辯論終結前均未聲明異議。
    本院審酌該等資料之製作、取得，尚無違法不當之情形，且
    均為證明犯罪事實存否所必要，認為以之作為證據應屬適當
    ，揆諸上開規定，自均具證據能力。
二、認定犯罪事實所憑證據及理由：
    訊據被告對於上開犯罪事實坦承不諱（見本院交簡上卷第76
    、78、79頁），經查：
  ㈠復有被告於道路交通事故談話紀錄表、警詢、偵查中之陳述
    在卷可稽〈見臺灣臺中地方檢察署109年度偵字第33643號卷
    （下稱偵卷）第15至18、37、89、90、95至97頁〉，並有告
    訴人林佳瑩於道路交通事故談話紀錄表、警詢、偵查中之陳
    述、證述在卷可證（見偵卷第19至21、39、95至97頁），並
    有道路交通事故現場圖、道路交通事故調查報告表（一）、
    （二）、臺中市政府警察局交通事故補充資料表、監視器畫
    面翻拍照片、現場照片、車損照片、永生中醫診所診斷證明
    書影本、太平建成中醫診所診斷證明書、公路監理電子閘門
    證號查詢機車駕駛人列印資料、車號查詢機車車籍、駕駛執
    照影本在卷可憑（見偵卷第23、27至31、41至59、63至67、
    99頁）。是被告之自白與事實相符，堪以採信。
  ㈡按汽車行駛時，駕駛人應注意車前狀況及兩車並行之間隔，
    並隨時採取必要之安全措施，道路交通安全規則第94條第3
    項定有明文。查被告騎上開機車，自應注意遵守上開規定，
    而依當時天候晴、光線為日間自然光線、路面鋪裝柏油、乾
    燥、無缺陷、無障礙物、視距良好，並無不能注意之情事，
    竟疏未注意車前狀況，隨時採取必要之安全措施，即貿然騎
    上開機車直行前進，致其所騎上開機車自後方追撞前方之行
    人林佳瑩，被告顯有疏未注意車前狀況，並隨時採取必要之
    安全措施之過失，且致告訴人林佳瑩受有前揭傷害，足認被
    告之過失行為與告訴人林佳瑩之傷害間，具有相當因果關係
    ，自應負過失傷害之罪責。
  ㈢另按行人應在劃設之人行道行走，在未劃設人行道之道路，
    應靠邊行走，並不得在道路上任意奔跑、追逐、嬉戲或坐、
    臥、蹲、立，阻礙交通，為道路交通安全規則第133條所明
    定。查告訴人林佳瑩為行人，自應注意遵守上開規定，而依
    當時情形，又無不能注意之情事，竟在未劃設人行道之道路
    上行走時，疏未靠路邊行走，而由被告左前方路邊步入道路
    中間行走，致與被告所騎之上開機車發生碰撞。可見，告訴
    人林佳瑩就本案車禍之發生亦有在未劃設人行道之道路，疏
    未靠邊行走之過失。惟被告既有前揭所述之過失，則告訴人
    林佳瑩之此過失，並無礙於被告刑事過失責任之成立。
  ㈣而本案車禍經臺中市車輛行車事故鑑定委員會鑑定，該委員
    會於111年1月17日以中市車鑑0000000案鑑定意見書表示：
    「一、徐浩智駕駛普通重型機車，行至未劃分向標線路段，
    未注意車前狀況適採安全措施，為肇事主因。二、行人林佳
    瑩（推手推車），行經未劃分向標線路段，未靠邊於路中步
    行妨礙交通，為肇事次因。」等語，有該鑑定意見書附卷可
    稽（見本院交簡上卷第31、32頁），亦堪佐證。
  ㈤綜上，本案事證明確，被告上揭犯行，洵堪認定，應予依法
    論科。
三、法律適用方面：
　  核被告所為，係犯刑法第284條前段之過失傷害罪。被告肇
    事後，於未經有偵查權之機關或公務員發覺為犯嫌前，在警
    方前往現場處理時當場承認其為肇事人而願接受裁判，有臺
    中市政府警察局道路交通事故肇事人自首情形紀錄表1紙在
    卷可稽（見偵卷第35頁），經核符合自首要件，爰依刑法第
    62條前段規定減輕其刑。
四、本院撤銷改判之理由：
    原審以被告犯罪事證明確，予以論罪科刑，固非無見。惟查
    ：
　㈠原判決援引檢察官起訴書之記載，而漏未認定告訴人林佳瑩
    就本案車禍之發生亦有在未劃設人行道之道路，疏未靠邊行
    走之過失情節，且亦未就此部分引為量刑依據，容有未洽。
　㈡按主刑之種類，有死刑、無期徒刑、有期徒刑、拘役及罰金
    共5種。其中拘役部分，除有加重情形外，為1日以上、60日
    未滿，刑法第33條第4款定有明文。亦即拘役除有加重事由
    外，其上限為59日；若無加重事由，另有減輕事由時，減輕
    後之刑度應為58日以下，始為適法（最高法院110年度台上
    字第12號判決參照）。本案原判決論處被告過失傷害罪刑，
    依其理由援引檢察官起訴書之記載：被告於肇事後犯罪未發
    覺前，於臺中市政府警察局太平分局太平交通分隊警員前往
    現場處理時在場，並當場承認為肇事人而接受裁判等語，並
    依刑法第62條前段規定減輕其刑。原判決既未說明別有加重
    事由，則若處以拘役，依法僅能於58日以下量刑，乃竟科處
    拘役59日，已超出法定刑度，自屬判決違背法令。
　㈢被告於原判決後本審審理時，已與告訴人林佳瑩調解成立，
    並已依調解成立內容履行完畢之情，有本院調解程序筆錄、
    無摺存款單影本及本院電話紀錄在卷可查（見本院交簡上卷
    第83至97頁），是被告之犯罪後態度、量刑基礎已有變更，
    原判決未及審酌上情，有欠允當。
　㈣原判決既有前開事實認定及量刑之違誤，即屬無可維持，則
    被告上訴意旨請求從輕量刑等語（見本院交簡上卷第80頁）
    ，為有理由，自應由本審將原判決予以撤銷改判。
五、爰審酌被告騎機車疏未注意行車安全，致肇生本案車禍，並
    致告訴人林佳瑩受有上開傷害，且兼衡被告之過失情形、過
    失程度、告訴人林佳瑩所受傷害情形、被告犯罪後坦承犯行
    、且已與告訴人林佳瑩調解成立，且已依調解成立內容履行
    完畢之情，有如前述等一切情狀，量處如主文所示之刑，並
    諭知易科罰金之折算標準。
六、查被告前未曾因故意犯罪受有期徒刑以上刑之宣告，有臺灣
    高等法院被告前案紀錄表1份在卷可稽。爰審酌被告因一時
    失慮觸犯刑章，而被告於本院審理時已與告訴人林佳瑩調解
    成立，並已依調解成立內容履行完畢，業如前述，應有悔意
    。本院認被告經此偵審科刑程序後，應知警惕而無再犯之虞
    ，經綜核各情，本院認所宣告之刑以暫不執行為適當，爰併
    予宣告緩刑2年，以啟自新。　
據上論斷，應依刑事訴訟法第455條之1第1項、第3項、第369條
第1項前段、第364條、第299條第1項前段，刑法第284條前段、
第62條前段、第41條第1項前段、第74條第1項第1款，刑法施行
法第1條之1第1項，判決如主文。　　
本案經檢察官黃政揚提起公訴，檢察官張凱傑到庭執行職務。
中　　華　　民　　國　　111 　年　　5 　　月　　5 　　日
                  刑事第四庭    審判長法  官  黃佳琪
　　　　　　　　　
                                      法  官  劉依伶
　　　　　　　　　　　　　　　　　　　
                                      法　官　魏威至 
以上正本證明與原本無異。
不得上訴。
                                      書記官  顏偉林
中　　華　　民　　國　　111 　年　　5 　　月　　5 　　日

附錄論罪科刑法條：
中華民國刑法第284條
因過失傷害人者，處1年以下有期徒刑、拘役或10萬元以下罰金
；致重傷者，處3年以下有期徒刑、拘役或30萬元以下罰金。